臺灣臺北地方法院民事判決　　　　　　　99年度訴字第4132號
原　　　告　陳怡如
被　　　告　郭宏斌
訴訟代理人　邱群傑律師
複　代理人　許卓敏律師
　　　　　　吳青峰律師
上列當事人間請求損害賠償事件，本院於民國100 年3 月30日言
詞辯論終結，判決如下：
    主  文
被告應給付原告新台幣壹佰伍拾萬元，及自民國九十九年七月九
日起至清償日止，按年息百分之五計算之利息。
原告其餘之訴駁回。
訴訟費用由被告負擔八分之三，餘由原告負擔。
本判決於原告以新台幣伍拾萬元為被告供擔保後，得假執行。但
被告如以新台幣壹佰伍拾萬元為原告預供擔保後，得免為假執行
。
原告其餘假執行之聲請駁回。
    事  實  及  理  由
一、原告主張：兩造原為夫妻，於民國82年3 月11日結婚，嗣於
    98年12月4 日經法院調解離婚，並於同年月11日辦妥離婚登
    記。詎原告於離婚後，經媒體報導始知被告於兩造婚姻關係
    存續期間，竟有附表所示與他人結婚、通姦、生子之情形，
    嚴重侵害原告基於配偶關係之人格、身分法益，使原告受有
    非財產上損害新台幣（下同）4,000,000 元等情。爰基於民
    法第184 條第1 項、第195 條第1 項、第3 項侵權行為損害
    賠償法律關係。聲明：（一）被告應給付原告4,000,000 元
    ，及自起訴狀繕本送達被告翌日即99年7 月9 日起至清償日
    止，按年息百分之5 計算之利息。（二）願供擔保請准宣告
    假執行。
二、被告固不爭執有原告主張附表編號四、五、六部分之事實，
    惟辯以：（一）否認與郭麗亞、郭麗塔結婚，原告所提婚紗
    照片，係被告陪同連國棟與彼等拍攝婚紗照時，應彼等要求
    始予攝下。（二）否認與郭莉塔、達尼亞通姦。（三）99年
    2 月28日郭耿嘉、郭耕綸出生當時，兩造間已無婚姻關係存
    在。（四）原告主張被告侵害其基於配偶關係之人格、身分
    法益，但侵害此部分法益，需以被告與他人通姦為前提，本
    件被告既無通姦行為，原告前開法益自無受侵害可言。（五
    ）人工受孕目前已為社會大眾所接受，並非不名譽之事，更
    無傷風敗俗之聯想，原告並無感到屈辱之可能，是被告進行
    人工受孕，自非侵權行為等語，資為抗辯。聲明：（一）原
    告之訴駁回。（二）如受不利判決，願供擔保請准宣告免為
    假執行。
三、經查，本件原告主張附表編號四、五、六部分之事實，為被
    告所不爭執，並經被告在另案刑事案件（本院99年度易字第
    2546號）審理中供承不諱，復為本院調取該案刑事卷宗核閱
    屬實。已徵原告主張此部分事實確屬可採。惟被告仍否認原
    告首開請求，而以前開情詞置辯，茲本件應予審酌者厥為：
    （一）原告主張附表編號一、二部分結婚之事實，是否可採
    ？（二）原告主張附表編號三、七通姦部分之事實，是否可
    採？（三）原告主張被告侵害其基於配偶關係之人格、身分
    法益，應負擔侵權行為損害賠償責任，進而訴請被告賠償非
    財產上損害4,000,000 元，有無理由？述之如下：
（一）原告主張附表編號一、二部分結婚之事實，是否可採？
    1.本件原告固主張被告有附表編號一、二部分與郭麗亞、郭
      麗塔結婚之事實，並提出被告與彼等拍攝之婚紗照片（見
      原證9 、10、19）在卷為憑。惟查，原告此部分（結婚）
      之主張，已為被告所否認。雖被告辯稱：原告所提婚紗照
      片，係被告陪同連國棟與郭麗亞、郭麗塔拍攝時，應彼等
      要求始予拍攝云云，本院亦認為與常情不符，並非可採（
      蓋果如被告此部分所稱僅係陪同連國棟前往拍攝婚紗照，
      被告何需大費周章換上數套禮服或古裝，而非著隨身便服
      與之拍攝，況詳細參酌被告與郭麗亞、郭麗塔拍攝之照片
      ，均係以摟腰、環抱、牽手等貼身親密方式拍攝，則被告
      所稱係陪同拍攝云云，顯非真實）。惟被告是否與郭麗亞
      、郭麗塔結婚，仍須端視彼等是否踐行當時當地法令規定
      之要件。而本件原告則未再就此部分事實提出證據資料以
      實其說，故本院即無由逕按上開婚紗照片即認被告有與郭
      麗亞、郭麗塔結婚之事實。從而，原告此部分主張，洵屬
      無據，尚非可採。
（二）原告主張附表編號三、七部分通姦之事實，是否可採？
    1.另查，郭麗塔於98年9 月3 日警詢陳稱：「（問：你在烏
      茲別克和郭宏斌交往期間，有無和郭嫌發生性行為？）答
      ：有，大概5 次」、「（問：妳以假結婚來台後有無和郭
      宏斌發生性行為？）答：有1 次。剛來台北的時候，作受
      孕手術之前」等語，核與被告於上開另案刑事案件審理時
      供述情節相符。足認被告確有與郭麗塔發生性行為之通姦
      事實無訛。故原告此部分主張附表編號三之事實，洵堪認
      定，可以採認。嗣被告雖於本院辯稱：當時係因檢警告知
      欲以販嬰及違反人工生殖法起訴被告，被告為閃避刑責，
      始承認上情云云，並請求傳訊郭麗塔到院證明。惟查，郭
      麗塔就與被告是否發生性關係之事，業已供承如前。則被
      告此部分所辯，是否係在另案刑事案件認罪協商後而翻異
      前詞，不無可疑。況縱認被告所述係因檢警告知欲以上開
      罪刑法辦乙節為真，參酌當時可能遭販嬰或違反人工生殖
      法相繩之人亦僅被告而已，與郭麗塔無涉，而若郭麗塔前
      開所述發生性行為之事確係為配合被告脫罪而為，亦應係
      被告使郭麗塔配合所致。故被告既可支配郭麗塔之陳述，
      則本件難保郭麗塔於本院到庭後再度配合被告而為其有利
      之陳述。是本院甚難期待郭麗塔陳述之真正，認為並無傳
      訊之必要，附此敘明。
    2.復查，被告於另案刑事案件審理時，亦曾特別於99年5 月
      25日具狀表示：其與達妮亞之交往過程，並於98年6 月間
      相偕出遊馬來西亞，期間發生床第關係等情。堪認原告此
      部分主張附表編號七之事實，即有所據，可信為真。則被
      告否認此部分事實，即屬無據，非可採信。
（三）原告主張被告侵害其基於配偶關係之人格、身分法益，應
      負擔侵權行為損害賠償責任，進而訴請被告賠償非財產上
      損害4,000,000元，有無理由？
    1.按因故意或過失，不法侵害他人之權利者，負損害賠償責
      任。故意以背於善良風俗之方法，加損害於他人者亦同。
      又不法侵害他人之身體、健康、名譽、自由、信用、隱私
      、貞操，或不法侵害其他人格法益而情節重大者，被害人
      雖非財產上之損害，亦得請求賠償相當之金額。前二項規
      定，於不法侵害他人基於父、母、子、女或配偶關係之身
      分法益而情節重大者，準用之。民法第184 條第1 項、第
      195 條第1 項前段、第3 項分別定有明文。蓋婚姻係以共
      同生活為目的，夫妻應互相協力保持其共同生活之圓滿安
      全及幸福，而互守誠實，為確保其共同生活之圓滿安全及
      幸福之必要條件。故夫妻之一方如有與人通姦之行為，或
      欺瞞另一方使第三人受孕為其產子之行為，均足以破壞夫
      妻間之共同生活，自非法之所許。是被告所辯：侵害基於
      配偶關係之人格、身分法益，需以被告與他人通姦為前提
      云云，即屬無稽，無可採認。
    2.又查，原告主張被告有附表編號三至七部分之通姦、產子
      行為，業已認定如前。揆諸前開說明及依社會通念，被告
      與郭麗塔、達妮亞發生性行為，及在婚姻關係存續期間，
      欺瞞原告使郭麗塔、邵麗娜、達妮亞受孕為其產子，均屬
      違反尊重、維繫他人婚姻關係圓滿之義務，足以破壞兩造
      間之生活圓滿、安全、幸福，足認被告確有侵害原告基於
      配偶關係之人格、身分法益，且屬情節重大，構成侵權行
      為，洵堪認定。雖被告辯稱：99年2 月28日郭耿嘉、郭耕
      綸出生當時，兩造間已無婚姻關係存在，故此部分並未侵
      害原告前開法益云云。然查，郭耿嘉、郭耕綸出生當時，
      兩造間雖確無婚姻關係存在，但按受胎期間回溯之推算，
      郭耿嘉、郭耕綸受胎當時，仍係在兩造間婚姻關係存續期
      間。則被告於兩造婚姻關係存續期間，即欺瞞原告使達妮
      亞受孕為其產子，自屬破壞兩造間之生活圓滿、安全、幸
      福。是原告基於配偶關係之人格、身分法益確遭被告嚴重
      侵害。被告此部分所辯，顯屬誤會，非可採取。至被告所
      稱：人工受孕目前已為社會大眾所接受，並非不名譽之事
      ，更無傷風敗俗之聯想，原告並無感到屈辱之可能，是被
      告進行人工受孕，自非侵權行為云云。又查，人工受孕固
      非傷風敗俗之事，但被告於兩造婚姻關係存續期間，使第
      三人受孕為其產子，即屬傷風敗俗之事。況被告更係以欺
      瞞原告之方式為之，更有不該。則被告此部分所辯，無非
      為臨訟卸責之詞，甚非可取。
    3.再按，民法第195 條第1 項、第3 項所謂相當之金額，應
      以實際加害情形與其人格權影響是否重大，及被害者之身
      分地位與加害人經濟狀況等關係定之（最高法院47年臺上
      字第1221號判例意旨參照）。且非財產上之損害賠償，係
      使被害人之精神上受有痛苦，是其核給之標準固與財產上
      損害之計算不同，然非不可斟酌雙方身分資力與加害程度
      ，及其他各種情形核定相當之數額（最高法院51年度臺上
      字第223號判例意旨參照）。
    4.繼查，被告不法侵害原告基於配偶關係之人格、身分法益
      而情節重大，業如上述，則原告因而在精神上受有相當之
      痛苦，據此請求被告賠償其非財產上之損害賠償，即屬有
      據。本件原告係台北醫學大學醫學系畢業，現為眼科專業
      醫師，曾擔任台北市立聯合醫院忠孝院區主治醫師、基隆
      市立醫院眼科主任、被告診所醫師，現於陳眼科診所、晶
      華眼科、美兆診所等醫療院所執行醫師業務；被告係陽明
      大學醫學系畢業、目前為職業醫師、和睦家診所醫師、目
      前離婚，有兩個小孩，與原告共同監護中，另需扶養本案
      四個小孩等情，分別經兩造陳明在卷（見原告99年11月22
      日言詞辯論意旨狀、99年12月8 日言詞辯論筆錄），另參
      諸本院依職權調取之稅務電子閘門財產所得調件明細表所
      示，原告於94年至98年間所得為442,823 元、537,416 元
      、657,063 元、617,041 元、996,135 元，名下有房屋2
      筆、土地1 筆、汽車1 部及投資1 筆（現值合計10,223,1
      70元），被告於於94年至98年間所得為4,901,477 元、2,
      459,337 元、888,187 元、939,634 元、80,400元，名下
      有房屋6 筆、土地6 筆及投資2 筆（現值合計12,852,012
      元）。職此，爰斟酌兩造之身分、地位、經濟能力、及審
      酌縱認被告所陳兩造於離婚前關係即非良好乙情屬實，此
      仍非成為得予與人通姦或欺瞞配偶使第三人受孕產子之理
      由，暨參酌被告遭警方查扣之多媒體播放器，其內照片亦
      有被告與其他男子在床上裸體的照片乙節，核以前開被告
      與前開女子發生性行為、使上開女子受孕為其產子情節，
      可認被告行為實令人匪夷所思，原告於離婚後始知上情，
      當遭打擊而受痛甚深等一切情狀，認原告請求被告賠償非
      財產上損害1,500,000 元，方屬允適。逾此金額之請求，
      則非正當。
四、再按給付無確定期限者，債務人於債權人得請求給付時，經
    其催告而未為給付，自受催告時起，負遲延責任。其經債權
    人起訴，或依督促程序送達支付命令，或為其他相類之行為
    者，與催告有同一之效力；遲延之債務，以支付金錢為標的
    者，債權人得請求依法定利率計算之遲延利息，民法第229
    條第2 項、第233 條第1 項前段分別定有明文。
五、從而，本件原告基於民法第184 條第1 項、第195 條第1 項
    、第3 項侵權行為損害賠償法律關係，訴請被告給付原告1,
    500,000 元，及自起訴狀繕本送達被告翌日即99年7 月9 日
    起至清償日止，按年息百分之5 計算之利息，為有理由，應
    予准許。逾此範圍，則屬無據。
六、兩造分別陳明願供擔保請准宣告假執行或免為假執行，關於
    原告勝訴部分，核無不合，爰分別酌定相當之擔保金額，予
    以准許。至原告敗訴部分，其假執行之聲請即失所附麗，應
    予駁回。
七、本件事證已臻明確，兩造其餘攻擊防禦方法與判決之結果不
    生影響，爰不另贅論，併此敘明。
八、據上論結，本件原告之訴為一部有理由，一部無理由，依民
    事訴訟法第79條、第390 條第2 項、第392 條第2 項，判決
    如主文。
中    華    民    國   100    年    4     月    28    日
                  民事第二庭    法  官  黃呈熹
以上正本係照原本作成
如對本判決上訴，須於判決送達後20日內向本院提出上訴狀
中    華    民    國   100    年    4     月    28    日
                                書記官  傅美蓮
 附表：
┌──┬─────┬───────────────┬───────────────┐
│編號│時      間│行                          為│備                          註│
├──┼─────┼───────────────┼───────────────┤
│ 一 │95年4 月間│被告與郭麗亞結婚              │1.郭麗亞原名：Silina Yuliya   │
│    │          │                              │  Yurevna                     │
│    │          │                              │2.被告否認此部分事實          │
├──┼─────┼───────────────┼───────────────┤
│ 二 │96年5 月間│被告與郭莉塔結婚              │1.郭莉塔原名：Maksimova       │
│    │          │                              │  Lidiya Vladimirovna         │
│    │          │                              │2.被告否認此部分事實          │
├──┼─────┼───────────────┼───────────────┤
│ 三 │96年間    │被告與郭莉塔在烏茲別克發生5 次│1.被告否認此部分事實          │
│    │          │性關係、在臺灣發生1 次性關係  │                              │
│    │          │                              │                              │
├──┼─────┼───────────────┼───────────────┤
│ 四 │97年4 月19│被告前於婚姻關係存續期間，以人│1.被告不爭執此部分事實        │
│    │日        │工受孕方式，使郭莉塔產下女兒「│                              │
│    │          │郭華妮」                      │                              │
├──┼─────┼───────────────┼───────────────┤
│ 五 │97年8 月11│被告前於婚姻關係存續期間，以人│1.邵麗娜原名：Kamisheva       │
│    │日        │工受孕方式，使邵麗娜產下兒子「│  Yelena                      │
│    │          │邵秉軒」                      │2.被告不爭執此部分事實        │
├──┼─────┼───────────────┼───────────────┤
│ 六 │98年6月間 │被告與達妮亞在馬來西亞發生1 次│1.達妮亞原名：Vasyutina       │
│    │          │性關係                        │  Tatyana                     │
│    │          │                              │2.被告否認此部分事實          │
├──┼─────┼───────────────┼───────────────┤
│ 七 │99年2 月28│被告前於婚姻關係存續期間，以人│1.被告不爭執此部分事實        │
│    │日        │工受孕方式，使達妮亞產下兒子「│                              │
│    │          │郭耿嘉」、「郭耕綸」          │                              │
└──┴─────┴───────────────┴───────────────┘